【裁判字號】    90,自緝,41
【裁判日期】    900725
【裁判案由】    詐欺
【裁判全文】
臺灣臺北地方法院刑事判決                            九十年度自緝字第四一號
    自  訴  人  乙○○
    被      告  甲○○
右列被告因詐欺案件，經自訴人提起自訴，本院裁定如左：
    主  文
甲○○無罪。
    理  由
一、本件自訴意旨詳如附件自訴狀所載。
二、按犯罪事實應依證據認定之，無證據不得推定犯罪事實，事實之認定應憑證據，
    如未能發現相當證據，或證據不足以證明，自不能以推測或擬制之方法，為裁判
    基礎（最高法院四十年臺上字第八六號判例參照）。再告訴人之告訴（自訴人亦
    同），本以使被告受刑事訴追為目的，故其陳述是否與事實相符，自應調查其他
    證據，以資審認，苟其所為攻擊之詞，尚有瑕疵，則在此瑕疵未予究明以前，即
    不能遽採為斷罪之基礎（最高法院六十九年臺上字第一五三一號判例參照）。另
    按認定犯罪事實，所憑之證據，雖不以直接證據為限，間接證據亦包括在內，然
    無論直接或間接證據，其為訴訟上之證明，須於通常一般之人均不致於有所懷疑
    ，而得確信其為真實之程度者，始得據之為有罪之認定，倘其證明尚未達到此一
    程度，而有合理性懷疑之存在時，即無從為有罪之認定，此亦有最高法院七十六
    年臺上字第四九八六號判例可資參照。又刑法第三百三十九條第一項詐欺罪之成
    立，以意圖為自己或第三人不法之所有，以詐術使人將本人或第三人之物交付為
    要件，若無詐欺故意，又未使用詐術，則不得遽以該罪相繩（最高法院四十六年
    臺上字第二六０號判例）。
三、自訴人指訴被告甲○○於民國八十八年十二月十七日與之簽立台北市公有零售市
    場攤位之租約讓渡書，同時給付被告新台幣（下同）一百五十萬元後，自訴人依
    約要求被告辦理轉租手續時，卻無法找到被告，經私下調查，始知被告已將所承
    租之攤位轉售予他人經營，經再次找尋被告返還讓渡金，被告均避不見面，始知
    受騙，並以台北市公有零售市場攤位租賃契約、讓渡書為證，因認被告涉有詐欺
    罪嫌云云。訊之被告對與自訴人於上開時間訂立租約讓渡書，並收取讓渡金一百
    五十萬元等事實固不否認，惟堅詞否認有詐欺犯行，辯稱：其與自訴人簽立讓渡
    書後，係因欠他人錢，經該債權人以其所承租之攤位抵債，故事後無法依約將承
    租權讓渡給自訴人，又因做生意賠錢，亦無法將已收取之讓渡金返還自訴人，其
    無詐欺等語。本院經查：
（一）、被告甲○○於八十八年十二月十七日與自訴人簽立台北市公有零售市場攤位
        租約讓渡書，同時收取自訴人所給付一百五十萬元之讓渡金後，被告原依約
        應辦理轉租手續，惟被告於訂約後，因積欠他人債務，經該債權人以該攤位
        之承租權抵還債務，故使被告無法依約履行等事實，為被告所不否認，經訊
        之自訴人陳稱：「之前被告有告訴我說，攤位有別人要買，希望我能同意，
        我告訴他同意，但需將我的錢還給我，後來才知道因為被告欠錢，攤位用來
        抵債」等語，復有台北市公有零售市場攤位租賃契約、讓渡書附卷可證。
（二）、經訊之被告與自訴人訂定讓渡書時，是否已知攤位會被其他債權人抵債，被
        告供稱：「不知道」等語，被告與自訴人簽立公有市場攤位承租權轉讓契約
        時，並未預知其所有之承租權將為債權人抵債，即難認被告於簽約時有何詐
        欺故意，又被告於簽約後，已將有關「攤位有別人要買」之事實告知自訴人
        ，並經自訴人同意，而解除攤位承租權之轉讓契約，雖所為告知與債權人以
        該攤位抵債之事實並不相同，惟此係被告與自訴人間承租權轉讓契約是否確
        已經合法解除之事由，且被告於簽立契約後，為其債權人以抵銷之方式，將
        其所有之承租權移轉，原非被告所願，且非被告與自訴人簽約時所明知，雖
        致被告事後不能履行轉租之約定，應係事後偶發情事，尚難以此即認被告有
        何詐欺犯行。
（三）、自訴人於本院審理時陳稱：「所以我會提起自訴，我只是要被告出來還錢，
        他現在同意出面還錢，我就不追究了」等語，並於本院審理中與被告達成分
        期返還讓渡金之和解，有卷附審判筆錄可按，依上開論述，自訴人與被告間
        應係民事紛爭，被告未於契約解除後，將所收受之讓渡金還返，自訴人應循
        民事途徑請求，被告所為與詐欺罪之構成要件尚有未合，且查無積極之證據
        足認被告有詐欺犯行，即無法證明被告犯罪，自應為無罪之諭知。
據上論斷，應依刑事訴訟法第三百四十三條、三百零一條第一項，判決如主文。
中    華    民    國      九十        年      七    月      二十五    日
                                      臺灣臺北地方法院刑事第九庭
                                          法  官  王  綽  光
右正本證明與原本無異。
如不服本判決，應於判決送達後十日內，向本院提出上訴狀。
                                          書記官  潘  惠  梅
中    華    民    國      九十        年      七    月      二十七    日


司法院資訊處製作；財團法人民間司法改革基金會備份。
